【裁判字號】    97,易,967
【裁判日期】    971114
【裁判案由】    竊盜
【裁判全文】
臺灣臺南地方法院刑事判決             97年度易字第967號
公  訴  人  臺灣臺南地方法院檢察署檢察官
被      告  丙○○
上列被告因竊盜案件，經檢察官提起公訴（97年度偵字第8296號
），本院判決如下：
    主  文
丙○○無罪。
    事  實
壹、公訴意旨略以：
    丙○○意圖為自己不法之所有，於同年5月26日上午8時許後
    某時，在臺南縣歸仁鄉○○街○段115號前，趁車主甲○○
    未及注意之際，以自備鑰匙開啟甲○○所有之引擎號碼為
    RL139880號之輕型機車 (車牌號碼ZWE-567號，查獲時未懸
    掛車牌號碼，以下簡稱系爭車輛)之電門騎走而供日常交通
    工具之用。嗣丙○○於同年月27日凌晨1時30分許，在臺南
    縣永康市○○○街90巷30號前，正欲騎駛系爭車輛時，為埋
    伏警員當場查獲，並扣得機車鑰匙一支，因認被告涉有刑法
    第320條第1項竊盜罪嫌。
貳、檢察官認為被告涉有上開罪嫌之依據：
    本件公訴人認被告丙○○涉有上開犯行，無非係以證人即被
    害人甲○○於警詢中之證述、贓物認領保管單、扣案鑰匙1
    支為憑。
參、被告之辯解：
    訊據被告固不否認騎乘上開系爭機車，在上開時、地為警查
    獲，並扣得鑰匙一支之事實，惟堅決否認有何竊盜之犯行，
    辯稱：上開機車，係伊為找工作而向網路上認識交往之前女
    友甲○○「小蓁」借用的，於97年5月26日約凌晨2時，「小
    蓁」在歸仁鄉圓環旁親自將上開未懸掛車牌號碼之機車及鑰
    匙壹把交付給伊，「小蓁」並表示上開未懸掛車牌號碼之車
    子，雖車牌被警察拿走，但仍為她所有等語。(見警卷第6至
    7 頁、偵卷第7至9頁、院卷第44至46頁)
肆、程序事項（證據能力有無之認定）：
    按被告以外之人於審判外之陳述，雖不符前四條之規定，而
    經當事人於審判程序同意作為證據，法院審酌該言詞陳述或
    書面陳述作成時之情況，認為適當者，亦得為證據。當事人
    、代理人或辯護人於法院調查證據時，知有第159條第1項不
    得為證據之情形，而未於言詞辯論終結前聲明異議者，視為
    有前項之同意，刑事訴訟法第159條之5第1、2項分別定有明
    文。查本件被告於本院審理程序同意證人即被害人甲○○於
    警詢之證詞，則依刑事訴訟法第159條之5第1項之規定，被
    告已同意援引作為證據，且其他書證、物證之證據能力，經
    本院審酌該等言詞陳述作成時之情況及證據取得過程等節，
    認為上開證據均有證據能力，可以作為認定事實有無之依據
    。
伍、本院未能形成有罪心證之理由：
  一按事實之認定，應憑證據，如未能發現確實之證據，或證據
    不足以證明，自不能以推測或擬制之方法以為裁判基礎；再
    犯罪事實所憑之證據，無論係直接證據或間接證據，其為訴
    訟上之證明，須於一般人均不致有所懷疑而得確信為真實之
    程度，始得據為有罪之認定，倘其證明尚未達此程度而尚有
    合理之懷疑存在時，本諸無罪推定原則，自應為被告無罪之
    諭知；又被告否認犯罪事實所持辯解縱使不能成立，除非有
    確實證據足以證明對於被告犯罪已無合理之懷疑外，不能遽
    為有罪之認定；刑事訴訟法規定被告有緘默權，被告基於不
    自證己罪原則，既無供述之義務，亦不負自證清白之責任，
    不能因被告未能提出證據資料證明其無罪，或對於被訴之犯
    罪事實不置可否，即認定其有罪，同院92年度台上字第2570
    號判決首揭此旨。故被告否認犯罪事實所持之辯解縱使不能
    成立，如無積極證據足以證明其犯罪行為，自不能以推測或
    擬制之方法以為裁判之基礎，此即為無罪推定原則之宗旨所
    在。為貫徹此原則，檢察官對於被告之犯罪事實，應負實質
    舉證責任。修正後刑事訴訟法第161條第1項規定「檢察官就
    被告犯罪事實，應負舉證責任，並指出證明之方法」，明訂
    檢察官舉證責任之內涵，除應盡「提出證據」之形式舉證責
    任外，尚應「指出其證明之方法」，用以說服法院，使法官
    「確信」被告犯罪構成事實之存在。此「指出其證明之方法
    」，應包括指出調查之途徑，與待證事實之關聯及證據之證
    明力等事項，最高法院91年度第4次刑事庭會議明揭其旨。
  二本院之判斷：
    (一)本件之爭點：
      揆諸前開被告之陳述內容可知，被告就其騎乘上開失竊機
      車被警察察獲之事實不並爭執，惟爭執其並未竊取系爭機
      車等情，是本件之爭點為：被告是否於97年5月26日上午8
      時後某時，在臺南縣歸仁鄉○○街○段115號前，竊取甲
      ○○所有之系爭機車，核先敘明。
    (二)經本院查：
      1.被害人甲○○於97年5月26日下午1時許發現其所有之系
        爭車輛遭竊而報警，經警於97年5月27日凌晨1時30分時
        為警在台南縣永康市○○○街90巷30號前，查獲被告駕
        駛系爭車輛之事實，業據被告自承在卷，核與證人即被
        害人甲○○所為證述內容相符，並有失車紀錄表、臺南
        縣警察局車輛尋獲電腦輸入單、贓物認領保管單各1份
        、照片4幀等附卷資料 (見警卷第9至10頁、第13至17頁
        ) ，足證被告所駕駛之系爭車輛，確是被害人甲○○失
        竊之物，要可認定。
      2.次查：
        (1)證人即被害人甲○○於警詢時供稱: 「 (輕型機車車
          號ZWE-567號於何時停放? 何時、何地失竊? 是否有
          報案?) 該車於97年5月26日上午8時許，我母親將車
          牽出至臺南縣歸仁鄉○○村○○街○段115號停放，
          於同日下午1時許要騎乘時才發現機車失竊，並於同
          日下午2時37分時，向警方報案」、「 (該車失竊時
          是否有上鎖?) 沒有上鎖」等語 (見警卷第9至10頁)
          」。茲參酌上開證人即被害人甲○○於警詢時所為之
          證述內容，至多僅證明其所有之系爭車輛於97年5月
          26日上午8時許至下午1時間之某時失竊之事實，惟並
          無一語提及被告有無於起訴書所載時、地行竊系爭車
          輛，足認證人甲○○之證述內容尚不足以認定被告有
          無竊盜系爭車輛之事實，應無疑義。
        (2)再參諸之贓物認領保管單1份、扣案鑰匙1把及失車紀
          錄表、臺南縣警察局車輛尋獲電腦輸入單、照片4幀
          ，依其證明力，充其量僅得作為證明系爭車輛於97
          年5月26日上午8時至下午1時間某時許失竊之事實，
          惟並無法證明被告丙○○行竊該車之事實。
        (3)公訴人固以被告曾辯稱：車輛係向網路認識之女友「
          甲○○」所借得，然被告並不認識被害人甲○○，且
          被告復稱無法找到女友云云，顯然係臨訟託詞。惟揆
          諸前最高法院會議要旨，被告並無自證無罪之義務，
          縱使其辯詞不足採信，仍不能以其辯詞不能成立為由
          而認定其有罪。
      3.綜上所述，被告丙○○究於何時、何地，以如何之方法
        竊取系爭車輛，並無積極證據證明。質言之，本案並無
        其他積極證據足資證明被告有竊盜之犯行，依上開最高
        法院判決意旨及說明，本院就卷內之證據詳加參酌，均
        無從說服本院形成被告丙○○竊盜犯行之有罪心證，自
        應依法為無罪之諭知。至於被告是否涉有收受贓物之犯
        嫌，仍應由檢察官另行處理，併予敘明。
據上論斷，應依刑事訴訟法第301條第1項，判決如主文。
本案經檢察官林志偵查後提起公訴；檢察官乙○○到庭執行職
務。
中    華    民    國    97    年    11    月    14    日
                  刑事第八庭  法      官  洪士傑
以上正本證明與原本無異。
如不服本判決應於收受本判決後10日內向本院提出上訴書狀，並
應敘述具體理由。如未敘述上訴理由者，應於上訴期間屆滿後20
日內向本院補提理由書狀（均須按他造當事人之人數附繕本）「
切勿逕送上級法院」。
                              書  記  官  王政煌
中    華    民    國    97    年    11    月    17    日


司法院資訊處製作；財團法人民間司法改革基金會備份。
